【裁判字號】    95,台上,4380
【裁判日期】    950810
【裁判案由】    違反毒品危害防制條例
【裁判全文】
最高法院刑事判決            九十五年度台上字第四三八０號
    上  訴  人  甲○○
                        93號.
    選任辯護人  林士祺律師
上列上訴人因違反毒品危害防制條例案件，不服台灣高等法院中
華民國九十五年五月三十日第二審更審判決（九十五年度重上更
(四)字第二九號，起訴案號：台灣桃園地方法院檢察署九十一年度
偵字第一六０三號、九十一年度偵緝字第一００三號），提起上
訴，本院判決如下：
    主  文
上訴駁回。
    理  由
按刑事訴訟法第三百七十七條規定，上訴於第三審法院，非以判
決違背法令為理由，不得為之。是提起第三審上訴，應以原判決
違背法令為理由，係屬法定要件。如果上訴理由狀並未依據卷內
訴訟資料，具體指摘原判決不適用何種法則或如何適用不當，或
所指摘原判決違法情事，顯與法律規定得為第三審上訴理由之違
法情形，不相適合時，均應認其上訴為違背法律上之程式，予以
駁回。本件上訴人甲○○上訴意旨略稱：(一)、原判決事實欄記載
：上訴人於民國九十一年八月二十九日在越南胡志明市第六郡某
處，以新台幣（下同）三十萬元左右之價格，向身分不詳之越南
人購入第一級毒品海洛因四包，將其中二包交予張家榮等情。然
上訴人於法務部調查局桃園縣調查站（下稱桃園縣調查站）詢問
時僅稱以三十萬元購入二包海洛因，且未稱是在九十一年八月二
十九日購買。又張家榮在桃園縣調查站詢問時陳稱：上訴人拿二
條海洛因給張家榮，另拿二條海洛因予王國亮等語，與原判決認
定之事實不符。原判決未說明依何證據認定上訴人於上開時、地
以三十萬元購入四包海洛因以及交二包海洛因予張家榮之事實，
有認定事實不依證據之違法。(二)、張家榮於原審訊問時已證稱：
上訴人是在車上以正常交談方式一直要求張家榮扛下所有罪責等
語，而非如原判決所認定之在詢問、押解、等候訊問等程序中，
上訴人伺機授意張家榮扛罪，且於極短時間完成，甚至僅以眼神
、動作即可示意等情。原判決有認定事實不依證據之違法。(三)、
桃園縣調查站調查員江永華、王正湧、蘇忠淦等人於原審審理時
均證稱：為防串供，押解過程中不准上訴人與張家榮交談，也未
聽到有交談之事等語，原判決未說明此有利上訴人之證言何以不
足採之理由，有判決不備理由之違誤。(四)、證人劉鑑證稱：未查
到上訴人固定海洛因之膠帶或固定物，但依伊判斷，內褲很緊的
話，不會掉下來等語，而張家榮是穿二條緊身三角褲，才能固定
海洛因以免走路時掉落。原判決竟認無論上訴人穿何種內褲及幾
件內褲，均無礙於上訴人將海洛因藏於內褲中之事實之認定，其
判決理由與原判決所採之上述證人之證言相違背，有判決理由矛
盾之違法。(五)、上訴人於原審請求傳訊九十一年九月一日上訴人
在台灣桃園看守所之室友，證明當時上訴人向其借內褲換洗，該
室友有目睹上訴人穿四角內褲之情事，原審未予調查，有調查未
盡之違法。(六)、本件卷內並無任何補強證據可證明上訴人及共犯
張家榮之自白與事實相符，證人朱淑卿、柳瑞福、蔡有明、江永
華、劉鑑等人均無目睹上訴人有丟置海洛因於中正國際機場之內
政部警政署航空警察局證照查驗隊（下稱證照查驗隊）休息室沙
發下之事，原審未予詳查，遽認上訴人犯罪，有調查未盡及判決
理由欠備之違法。(七)、上訴人於桃園縣調查站詢問時之自白，係
遭刑求、恐嚇所致，無證據能力；又上訴人於財政部台北關稅局
（下稱台北關稅局）接受詢問時，未錄音、錄影，上訴人在桃園
縣調查站應訊時之錄影有不連續錄影情事，與張家榮之詢問錄影
帶無不連續情形不同，且調查人員稱：「把這邊當做什麼地方」
，「要將被告帶走」等威脅之語，復有抬手似打上訴人後腦之舉
，此已經原審法院勘驗屬實，原判決以上開無證據能力之自白作
為判決基礎，又未說明該勘驗結果調查人員非不法取供之理由，
均屬違法。(八)、上訴人並無施用毒品之習慣，有法務部調查局檢
驗通知書在卷可憑，足見上訴人於桃園縣調查站詢問時之自白有
施用海洛因習慣云云，係被刑求逼供所致，原判決採信該自白，
且以該檢驗通知僅能證明上訴人在被查獲前二十六小時內無施用
毒品犯行，而認上訴人有施用毒品習慣，有適用法則不當之違法
。(九)、張家榮對於走私、運輸毒品之經過、酬勞、參與者，以及
前述查驗隊休息室沙發下查獲之二包海洛因為何人所丟置，供述
前後不一，顯不足採，原判決竟予採信，其採證亦屬違法。(十)、
上訴人所稱系爭在沙發下查獲之二包海洛因為張家榮所丟棄一節
，在客觀上並非可完全排除之事實，原判決於上訴人是否涉嫌犯
罪尚有疑義時，不為有利上訴人之認定，有適用法則不當之違法
。(十一)、依常理，毒品買賣之雙方必小心打探彼此背景，以防警方
查獲，豈有如上訴人於桃園縣調查站詢問時所稱在越南隨意找到
一位當地不明人士轉介賣主而購得海洛因之理，顯見該自白係受
不正當方法取供所得之不實陳述，不得採為論罪之證據。
(十二)、原判決依行政院衛生署藥物食品檢驗局八十一年九月八日（
八一）藥檢壹字第八一一四八八五號函，認海洛因注入人體後，
約百分之八十於二十四小時內自尿液排出，國外曾有報導注射六
毫克之海洛因，其代謝物嗎啡之平均可檢驗時限約為二十六小時
等情，據以認定至多僅能認上訴人於採尿前之相當時間內未施用
海洛因，不能因上訴人之尿液中未檢出毒品嗎啡之反應，即認上
訴人供承有運輸毒品犯行之供詞為不可採。但原審於審判期日就
上開公函並未向上訴人宣讀或告以要旨，有應於審判期日調查之
證據未予調查之違法。(十三)、原審就何以調查人員於取證過程中重
複觸摸證物即查扣之海洛因，致無清晰指紋可供比對，以及張家
榮表明是上訴人丟棄海洛因於休息室沙發下，為何未帶上訴人一
同前往搜尋等事項，未予調查，有調查未盡之違法等語。
惟查證據之取捨、證據證明力之判斷以及事實有無之認定，屬事
實審法院之職權，苟其取捨、判斷與認定，並不違背論理法則及
經驗法則，即不容任意指為違法，而執為適法之第三審上訴理由
。本件原審認定上訴人有原判決所載之共同運輸、私運管制物品
即第一級毒品海洛因進口之犯行，係以該事實迭據共犯張家榮於
台北關稅局及桃園縣調查站人員詢問時、偵查、第一審及原審法
院歷次審理中供證屬實，上訴人於台北關稅局及桃園縣調查站人
員詢問時亦坦承有該犯行，經核二人所供情節相符。證人即台北
關稅局職員蔡有明及桃園縣調查站調查員江永華於第一審調查時
均證稱：上訴人於製作筆錄時有承認系爭在沙發下查扣之二包海
洛因為其所丟棄之物等語。證人朱淑卿於第一審證稱：上訴人及
張家榮被帶至航空警察局證照查驗隊休息室後，由伊看守時，伊
曾離開休息室三、四分鐘去拿該二人之電腦處理單等語；證人即
桃園縣調查站職員劉鑑於第一審證稱：伊接獲通知至上述休息室
點收上訴人及張家榮時，未見有人看管上訴人及張家榮，後來依
張家榮所述在沙發下搜出二包海洛因，該位置與當初伊至休息室
時看到之上訴人所坐位置相同等語，綜上證人及上訴人與共犯之
供述，上訴人之前述自白與事實相符，應堪採信。查扣之四包毒
品經法務部調查局鑑定結果，均含第一級毒品海洛因成分，有鑑
定通知書在卷可憑。此外，並有上訴人及張家榮之旅客入出境紀
錄查詢、台北關稅局扣押貨物、運輸工具收據及搜索筆錄可稽等
證據資料，予以綜合判斷，認上訴人犯行足堪認定。並以核上訴
人所為，係犯毒品危害防制條例第四條第一項之運輸第一級毒品
罪及懲治走私條例第二條第一項之私運管制物品進口罪，依想像
競合犯規定從一重之運輸第一級毒品罪處斷，於法定刑內量處其
刑，已詳其所憑證據及認定之理由。並指駁、說明：(一)、上訴
人辯稱遭海關人員或調查局人員刑求云云，但其就刑求之方式、
刑求之地點、動手刑求之人為何人等刑求之經過，先後供述矛盾
不一，且無受傷或疑似受傷之紀錄，所辯為不可採。(二)、桃園縣
調查站訊問上訴人時之錄影帶經法院勘驗結果，約三至六秒跳秒
一次，以間隔四秒跳動一次之情形最多，此係機器出問題，並無
剪輯而成之情形，並非違法取得之證據。調查員蘇忠淦斥責上訴
人「把這邊當做什麼地方」之前，係要求上訴人坐好，顯見蘇忠
淦只是糾正上訴人之坐姿；依上訴人提出之翻拍照片，蘇忠淦雖
有舉起左手，但距上訴人仍有一段距離，且係手背向上訴人，並
非刑求之舉；錄影帶雖似有一段表示「要將被告（即上訴人）帶
走」之談話，但前言後語並無刑求、脅迫有關之言行，均不足以
證明有刑求之事。(三)、台北關稅局詢問上訴人時雖無錄音錄影，
然上訴人於接受詢問時之自白係出於自由意思，並無不法取供之
事，已如前述，基於人權保障與社會安全之維護精神，依比例原
則，上訴人之供述仍具證據能力。(四)、共犯張家榮於桃園縣調查
站詢問時雖稱毒品係上訴人在前述查驗隊休息室交伊藏於褲襠內
云云，與其後所述係在越南交其藏放等情不符，應以在越南交付
之供述較為可採。張家榮所稱其幫上訴人運輸毒品，無酬勞云云
，為避重就輕之詞，亦不可信。張家榮於九十一年八月三十一日
第一審法院羈押訊問及九十二年三月十一日訊問時曾二度供稱：
在系爭沙發椅下查扣之二包海洛因為其所丟棄云云，惟張家榮於
原審已供明是因上訴人之請求，始為上開不實供述，以扛下所有
罪責等語，參以張家榮如要丟棄身上之海洛因，無留下二包不丟
之理；桃園縣調查站調查員江永華、王正湧、蘇忠淦等人雖證稱
：為防串供，押解過程不准上訴人與張家榮交談云云，但上訴人
叫張家榮扛罪，僅須極短時間即可完成，自查獲至羈押訊問時已
逾一日，上訴人伺機授意張家榮扛下罪責，毫無困難，故江永華
等人之證言不足為有利上訴人之證明。(五)、上訴人係自內褲中取
出二包海洛因丟棄沙發椅下，迭據張家榮證明無訛，且張家榮係
在未藉助外物綑綁之情況下，輕易將相同之二包海洛因藏置內褲
中，則上訴人亦應可將二包海洛因藏置褲子中，至於上訴人實際
如何藏置於何種內褲中，均無礙於上訴人將二包海洛因藏置於內
褲中事實之認定。所為論斷，均有卷存證據資料可資覆按。上訴
意旨雖指摘原判決違背法令。惟查上訴人如何購入系爭四包海洛
因及以何價格購買，均非運輸、走私海洛因進口犯罪構成要件之
事實，原審就此縱未調查說明，或說明有所未妥，然於判決本旨
不生影響，尚難執此為合法之上訴理由。上訴人及其選任辯護人
於原審並未辯稱與上訴人於九十一年九月一日同押於台灣桃園看
守所之人犯室友，有目睹上訴人穿四角褲之事，亦未具體表明該
室友之姓名請求傳喚，而僅稱：「請求傳訊證人，可以證明我（
上訴人）當時所穿著之內褲型式。」原審自無從傳訊，且原判決
已說明上訴人穿何種內褲，無礙於本件犯罪事實之認定之理由。
自無上訴意旨所指未予傳喚證人之違法。上訴人於被查獲時所採
之尿液經檢驗結果，無毒品反應，僅能證明上訴人於被查獲前之
相當時間內未施用毒品，不能證明上訴人從未施用毒品，且上訴
人有無施用毒品，於上訴人之成立本件犯罪，並無影響，原判決
已有說明。至於原判決引用之行政院衛生署藥物食品檢驗局八十
一年九月八日（八一）藥檢壹字第八一一四八八五號函，僅係說
明海洛因注入人體後，其代謝物嗎啡之平均可檢驗時限，縱未引
用該公函，於認定施用毒品後，其代謝物嗎啡將隨時間而自尿液
中排出殆盡之事實，並無影響，故原審雖未於審判期日提示該公
函予上訴人或告以要旨，於判決本旨亦無何影響。至於其他上訴
意旨均係就原審已調查及依憑證據所為認事、採證職權之合法行
使，以及原判決已論列說明之事項，依憑己見任意指摘為違法，
並重為事實之爭執，否認犯罪，殊與法律規定得為第三審上訴理
由之違法情形不相適合，衡以前開說明，其上訴為違背法律上之
程式，應予駁回。
據上論結，應依刑事訴訟法第三百九十五條前段，判決如主文。
中    華    民    國  九十五  年    八    月    十    日
                      最高法院刑事第九庭
                          審判長法官  賴  忠  星
                                法官  王  居  財
                                法官  林  開  任
                                法官  林  立  華
                                法官  吳  信  銘
      本件正本證明與原本無異
                                      書  記  官
中    華    民    國  九十五  年    八    月   十八   日
                                                      Ｖ


司法院資訊處製作；財團法人民間司法改革基金會備份。
